【裁判字號】    90,訴,1532
【裁判日期】    901031
【裁判案由】    偽造有價證券等
【裁判全文】
臺灣桃園地方法院刑事判決                          九十年度訴字第一五三二號
    公  訴  人  臺灣桃園地方法院檢察署檢察官
    被      告  甲○○
    選任辯護人  辛武律師
                王上律師
右列被告因偽造有價證券等案件，經檢察官提起公訴（九十年度偵字第一四一號），
本院判決如左：
        主  文
甲○○連續意圖供行使之用，而偽造有價證券，累犯，處有期徒刑參年參月；又行使
偽造私文書，足以生損害於他人，累犯，處有期徒刑伍月，八十六年十二月廿五日在
亞洲鐘錶有限公司消費之簽帳單之客戶存查聯壹紙、商店存查聯上偽造之「乙○○」
之署押壹枚，均沒收；應執行有期徒刑參年陸月，八十六年十二月廿五日在亞洲鐘錶
有限公司消費之簽帳單之客戶存查聯壹紙、商店存查聯上偽造之「乙○○」之署押壹
枚，均沒收。
        事  實
一、甲○○曾於民國七十八年因違反懲治盜匪條例，經台灣高等法院於七十八年八月
    卅日判處有期徒刑三年六月確定，甫於八十二年六月九日縮刑期滿，猶不知悔改
    ，復意圖為自己不法之所有，於八十六年十二月二十四日晚間十一時許，在桃園
    縣中壢市興和里十四鄰下興南二之十一號「喜泰科技有限公司」辦公室內，竊取
    其叔乙○○所有之現金新台幣（下同）七萬元、美商花旗銀行信用卡一張、空白
    支票（付款人為萬泰商業銀行中壢分行）及空白本票（支票、本票均已經乙○○
    在發票人欄蓋用印章）各一本，得手後均據為己有（所涉侵入住居罪、親屬間竊
    盜罪均未據乙○○提出告訴）。甲○○又意圖為自己不法之利益，於次（二十五
    ）日，持上開竊得之花旗銀行信用卡，至亞洲鐘錶有限公司刷卡詐購手錶一只，
    並在一式二聯之消費簽帳單（客戶存查聯、商店存查聯）上偽簽「乙○○」之署
    押，表示確係乙○○本人欲購買該手錶，並將商店存查聯交付該公司銷售員，致
    該公司銷售員陷於錯誤，將價值十八萬元之手錶一只交付甲○○，足以生損害於
    該公司、花旗銀行及乙○○本人。甲○○復因積欠「吳敏」（姓名年籍不詳）二
    百二十萬元之賭債，乃基於偽造有價證券之概括犯意，於八十六年十二月底，將
    所竊得之前開空白支票中之六張交予吳敏，任由不知情之吳敏在該六張空白支票
    上填具如附表編號一至編號六之內容，而偽造完成面額共為一百廿五萬元之六張
    支票，又其承前同一偽造有價證之概括犯意，於同時間將所竊得之前開空白本票
    中之二張填具如附表編號七、八之內容，而偽造完成面額共計一百萬元之二張本
    票，並將偽造完成之該等支票、本票交付予吳敏，以抵償其積欠吳敏之賭債。嗣
    於有偵查權限之機關發覺前，甲○○即向其叔乙○○坦承犯行，並於八十七年一
    月十四日由乙○○陪同，至桃園縣警察局中壢分局興國派出所自首，主動接受裁
    判。
二、案經桃園縣警察局中壢分局報告臺灣桃園地方法院檢察署檢察官偵查起訴。
        理  由
一、訊據被告甲○○固不否認右開竊盜及使用乙○○之信用卡消費、將乙○○之支票
    、本票交予吳敏之事實，然矢口否認偽造文書、詐欺、偽造有價證券之犯行，辯
    稱：空白之支票及本票均係吳敏填寫上去的；伊與伊之叔乙○○是同財共居的，
    伊亦有權取用乙○○之財物，伊使用乙○○之信用卡、支票、本票均不構成犯罪
    云云。惟查：證人即被害人乙○○雖在本院作證時亦附和被告之辯詞，證稱伊與
    被告同財共居，只是被告取用之信用卡、支票、本票是由伊開戶云云，然被告於
    警訊、檢察官歷次偵訊、本院九十年十月三日調查時均自承其將附表所示之乙○
    ○之支票、本票交予吳敏，係要抵償積欠吳敏之賭債，而其以乙○○之信用卡刷
    來之高貴手錶亦係拿去典當用以還債，而再依其陳述，其積欠吳敏之賭債高達二
    百二十萬元以觀，即係大家庭同財共居、未分家，該家庭全體成員亦絕無俱同意
    以家庭全體成員公同共有之財產償還該鉅額賭債之理，被告在未得家庭全體成員
    同意前即逕自將家庭成員之一之乙○○之財產竊取而來，並將之變現償還賭債，
    當然應負本件之竊盜、偽造文書、詐欺、偽造有價證券等罪責（僅因家屬間竊盜
    罪未據告訴，而屬欠缺追訴條件），否則若謂同財共居，被告即有權取用家庭成
    員任一人之財物，則被告積欠吳敏之賭債是否即為家庭成員全體之負債，而應由
    該家庭成員全體負清償責任？此殊失所謂同財共居之真義矣！因是，證人乙○○
    於本院陳稱被告有權限取用伊之財物云云，無非係坦護身為其姪之被告而已，殊
    無足取，況其所言若屬實，則即使其發現被告「取用」其任何財物，亦屬當然且
    合法，其亦無需將被告帶至派出所自首，更無權如其所言將被告在權限內交予他
    人之支票、本票均追回註銷。再查，被告於警訊、檢察官八十七年一月十四日偵
  訊時均供承如附表所示之支票是伊交予吳敏，由吳敏填寫，完成發票手續，而本
    票則係由伊親自填寫，其於本院翻稱支票、本票均係吳敏填寫的云云，不足採信
    ，況其本無權限將他人之空白支票、本票交予吳敏以抵償積欠吳敏之賭債，然其
    仍交予吳敏，任由吳敏填載，則即使支票、本票果均由吳敏填寫，亦不改被告偽
    造有價證券之罪責。綜上，被告所辯無非臨訟卸責之詞，不足採信，此外，復有
    乙○○出具之領據、票據掛失止付通知書、花旗銀行消費明細各一紙在卷足稽，
    證人乙○○亦證稱其確有將如附表所示之支票、本票收回，因之，本件事證至屬
    明確，被告右開犯行足堪認定。末查，被告於右開犯行為偵查機關發覺前，即由
    被害人乙○○陪同至中壢分局興國派出所自首，主動接受裁判，此由該分局之案
    件報告書及筆錄中即可得知，其自符自首要件。
二、核被告所為，係犯刑法第二百零一條第一項之偽造有價證券罪、第二百十六條行
    使第二百十條之偽造私文書罪、第三百三十九條第一項之詐欺取財罪；公訴人認
    被告冒刷被害人之信用卡詐購手錶之犯行，係犯刑法第三百三十九條第二項之詐
    欺得利罪，尚有未洽，然起訴事實既與本院判決事實同一，爰依法逕行變更起訴
    法條。被告在消費簽帳單上偽造「乙○○」之署押，該行為係屬偽造私文書之部
    分行為，偽造私文書之低度行為又已為高度之行使行為所吸收，不另論罪。另公
    訴人謂被告尚有偽造乙○○之印章並持之蓋於附表所示之支票、本票之上，然被
    告於本院辯稱伊竊取該等支票、本票時，該等支票、本票上本已蓋有乙○○之印
    文，證人乙○○亦於本院證稱該情屬實，因之，公訴人該指訴尚有誤會，然被告
    若果有該犯行，則該犯行屬偽造有價證券之部分行為，爰不另為無罪之諭知。被
    告偽造有價證券後，持交予吳敏，其後之行使偽造有價證券行為自為偽造之高度
    行為所吸收，不另論罪。被告利用不知情之吳敏偽造如附表所示之支票，該部分
    之偽造有價證券犯行屬間接正犯。被告於同一密接之時、地偽造如附表所示之六
    張支票、二張本票，分別屬接續犯，被告偽造如附表所示之支票及本票，則時間
    緊接，所犯係構成要件相同之罪名，顯係基於概括犯意為之，為連續犯，以一罪
    論，並依刑法第五十六條之規定加重其刑。被告曾於七十八年因違反懲治盜匪條
    例，經台灣高等法院於七十八年八月卅日判處有期徒刑三年六月確定，甫於八十
    二年六月九日縮刑期滿，此有台灣高等法院被告全國前案紀錄表一紙附卷可查，
    其於五年以內再犯本件有期徒刑以上之罪，為累犯，應依刑法第四十七條之規定
    ，遞加重其刑。被告犯後自首，應依刑法第六十一條前段之規定，減輕其刑，並
    先加而後減。被告所犯行使偽造私文書罪與詐欺取財罪間，有方法結果之牽連關
    係，為牽連犯，應從較重之行使偽造私文書罪處斷。又被告所犯行使偽造私文書
    罪、偽造有價證券罪，犯意個別，行為互殊，所犯又係不同之罪名，應分論併罰
    之。爰審酌被告偽造有價證券之金額、詐欺取得之財物價值、犯罪手段、犯罪動
    機等一切情狀，分別量處如主文所示之刑，並依刑法第五十一條第五款之規定，
    定其應執行之刑。被告於八十六年十二月廿五日在亞洲鐘錶有限公司消費之簽帳
    單之客戶存查聯一紙，係被告所有而為其犯罪所生之物，應依刑法第三十八條第
    一項第三款之規定宣告沒收，而該簽帳單之商店存查聯上所偽造之「乙○○」之
    署押一枚，則應依刑法第二百十九條之規定宣告沒收；至被告所偽造如附表所示
    之支票、本票，則經被害人乙○○證稱均經其回收且已經其銷燬，固不另行諭知
    沒收。
據上論斷，應依刑事訴訟法第二百九十九條第一項前段、第三百條，刑法第五十六條
、第二百零一條第一項、第二百十六條、第二百十條、第三百三十九條第一項、第五
十五條、第四十七條、第六十一條前段、第五十一條第五款、第二百十九條、第三十
八條第一項第三款，罰金罰鍰提高標準條例第一條前段，判決如主文。
本案經檢察官陳美華到庭執行職務
中      華      民      國      九十      年    十      月      卅一    日
                                臺灣桃園地方法院刑事第一庭
                                      法  官    曾  雨  明
右正本證明與原本無異。
如不服本判決，應於判決送達後十日內向本院提出上訴狀( 應附繕本 )，上訴於
臺灣高等法院。
                                      書記官    戴  育  萍
中        華        民        國     九十    年    十一   月     六     日
附論罪科刑依據之法條：
刑法第二百零一條第一項、第二百十六條、第二百十條、第三百三十九條第一項
刑法第二百零一條第一項
意圖供行使之用，而偽造、變造公債票，公司股票或其他有價證券者，處三年以上十
年以下有期徒刑，得併三千元以下罰金。
刑法第二百十六條
行使第二百十條至第二百十五條之文書者，依偽造、變造文書或登載不實事項或使登
載不實事項之規定處斷。
刑法第二百十條
偽造、變造私文書，足以生損害於公眾或他人者，處五年以下有期徒刑。
刑法第三百三十九條第一項
意圖為自己或第三人不法之所有，以詐術使人將本人或第三人之物交付者，處五年以
下有期徒刑、拘役或科或併科一千元（已提高十倍為一萬元）以下罰金。
附表：
  ┌───┬───────────┬───────────┬───┐
  │編號  │金      額（新台幣）  │發票日或到期日        │備  註│
  ├───┼───────────┼───────────┼───┤
  │一    │二十萬元              │八十七年一月二十日    │支票  │
  ├───┼───────────┼───────────┼───┤
  │二    │二十萬元              │八十七年一月二十二日  │支票  │
  ├───┼───────────┼───────────┼───┤
  │三    │二十萬元              │八十七年一月二十四日  │支票  │
  ├───┼───────────┼───────────┼───┤
  │四    │二十萬元              │八十七年二月十日      │支票  │
  ├───┼───────────┼───────────┼───┤
  │五    │二十萬元              │八十七年二月十五日    │支票  │
  ├───┼───────────┼───────────┼───┤
  │六    │二十五萬元            │八十七年二月二十日    │支票  │
  ├───┼───────────┼───────────┼───┤
  │七    │五十萬元              │八十七年一月十日      │本票  │
  ├───┼───────────┼───────────┼───┤
  │八    │五十萬元              │八十七年一月十一日    │本票  │
  └───┴───────────┴───────────┴───┘


司法院資訊處製作；財團法人民間司法改革基金會備份。
